【裁判字號】    99,簡抗,16
【裁判日期】    990624
【裁判案由】    遷讓房屋等
【裁判全文】
臺灣臺北地方法院民事裁定              99年度簡抗字第16號
抗  告  人  丙○○
相  對  人  乙○○
            丁○○
            甲○○
上列抗告人因與相對人乙○○、丁○○、甲○○間請求遷讓房屋
等事件，抗告人對於民國九十九年五月四日本院臺北簡易庭所為
之裁定提起抗告，本院裁定如下：
    主  文
抗告駁回。
抗告程序費用新台幣壹仟元由抗告人負擔。
    理  由
一、本件抗告意旨略以：抗告人所提出者為請求相對人自坐落在
    台北市○○區○○街一一七號四樓及台北市○○區○○街六
    巷八號四樓房屋（下稱系爭房屋）遷讓，依向來實務慣例，
    關於此類訴訟應以房屋課稅現值計算應繳納之裁判費用。原
    審法院質疑信託財產之價值與房屋課稅現值差距過大，遂認
    應提出房屋現值之鑑價報告以計算應補繳之裁判費用，但信
    託財產之價值非僅有系爭房屋權利，尚包含另外三筆土地價
    值，故會發生系爭房屋課稅現值與信託價值之差異，系爭房
    屋之課稅現值計新臺幣（下同）四十九萬一千六百元，抗告
    人依其現值已繳納裁判費五千四百元，並無不妥，爰請求廢
    棄原裁定云云。
二、按訴訟標的之價額，由法院核定。核定訴訟標的之價額，以
    起訴時之交易價額為準；無交易價額者，以原告就訴訟標的
    所有之利益為準；法院因核定訴訟標的之價額，得依職權調
    查證據，民事訴訟法第七十七條之一第一項、第二項、第三
    項分別定有明文。法院核定訴訟標的價格時，應依職權調查
    證據，可命當事人陳報該房屋價額、房屋課稅現值，並參酌
    該房屋位置、面積、結構、新舊、租金等資料，作為審核其
    標的價額之參考，必要時，並得勘驗現場，調查鄰近房屋交
    易價額及命當事人提出鑑定報告。
三、經查，抗告人固主張系爭房屋為四十年之老舊建築，應以其
    課稅現值計四十九萬一千六百元（台北市○○區○○街一一
    七號四樓課稅現值322,500+台北市○○區○○街六巷八號四
    樓房屋課稅現值169,100=491,600，見原審卷第14頁及第15
    頁）核定為本件訴訟標的價額。惟房屋課稅現值僅是稅捐機
    關課徵房屋稅之基準，並非房屋之市場交易價格，自不能作
    為核定系爭房屋交易價格之唯一依據。再者，系爭房屋坐落
    在台北市西門町，同棟大樓其餘樓層均出租作為商業用途等
    情，有抗告人之起訴狀在卷可稽（見原審卷第4頁），且系
    爭房屋復為六層之鋼筋混凝土建物，面積計八十六‧六安平
    方公尺（台北市○○區○○街一一七號四樓面積52.12+台北
    市○○區○○街六巷八號四樓面積34.51=86.63）（見原審
    卷第6頁至第9頁之建物登記第二類謄本，及第14頁至第15頁
    之房屋稅籍紀錄表），尤難認系爭房屋之交易價值僅為其課
    稅現值四十九萬一千六百元；況且，訴外人劉奕榮就系爭房
    屋之應有部分百分之一，及系爭房屋之坐落基地即台北市○
    ○區○○段三小段第一七四（下稱一七四）地號面積三十七
    平方公尺、一七四之一（下稱一七四之一）地號面積四十四
    平方公尺、一七五（下稱一七五）地號面積十六平方公尺之
    土地所有權應有部分之百分之四十九，於九十八年四月間信
    託登記與抗告人時，其信託權利總價值計二千五百十六萬四
    千零三元（見原審卷第10頁至第13頁），又系爭房屋屬六層
    樓建築，已如前述，則其每層上開土地之應有部分應為六分
    之一，而上開一七四地號及一七五地號土地於九十八年間其
    每平方公尺公告現值均為六十七萬二千四百五十三元，一七
    四之一地號土地於九十八年間之公告現值為每平方公尺三十
    五萬六千九百三十二元，有土地公告現值查詢表附卷可證（
    見本院卷第13至15頁），則劉奕榮信託與抗告人上開土地之
    公告現值總額為四百十九萬三千一百七十六元（〔174地號
    公告現值672,453×面積37+175地號公告現值672,453×面積
    1 6+174之1地號公告現值56,932×44〕×
    1/6X49/100=0000000.3，小數點以下四捨五入），加計系爭
    房屋以課稅現值計算之系爭房屋信託部分之價額計四千九百
    十六元（〔22,500+169,100〕×1/100=49,16），信託財產
    總價值應為四百十九萬八千零九十二元（土地4,193,176+系
    爭房屋  4,916=0000000.38，小數點以下四捨五入），與上
    開信託契約書所載本件信託權利價值總金額高達二千五百十
    六萬四千元相距甚大，已如前述，益認系爭房屋之交易價值
    高於課稅現值，抗告人主張應以系爭房屋之課稅現值為計算
    基準核定訴訟標的價額，自不足採。本件自有必要參考系爭
    房屋之坐落位置、面積、結構、新舊、租金等情、結構、新
    舊、租金等情，審核標的價額之參考。
四、從而，原法院於抗告人未提出系爭房屋起訴時之交易價額之
    情況下，裁定命抗告人提出系爭房屋之鑑價報告，並依民事
    訴訟法第七十七條之十三所定費率補繳裁判費，尚無不合。
    抗告意旨指摘原裁定不當，求予廢棄，為無理由，應予駁回
    。
五、據上論結，本件抗告為無理由，依民事訴訟法第四百九十五
    條之一第一項、第四百四十九條第一項、第九十五條、第七
    十八條，裁定如主文。
中    華    民    國    99    年    6    月    24    日
                  民事第三庭  審判長法  官  丁 蓓蓓
                                    法  官  周玉琦
                                    法  官  黃書苑
以上正本係照原本作成。
本裁定不得抗告。
中    華    民    國    99    年    6    月    24    日
                                書記官  蔡月女

司法院資訊處製作；財團法人民間司法改革基金會備份。
